臺灣高等法院花蓮分院刑事裁定　
111年度毒抗字第10號
抗  告  人  
即  被  告  蕭怡萍
上列抗告人因違反毒品危害防制條例案件，不服臺灣臺東地方法
院111年度毒聲字第2號中華民國111年1月22日所為裁定（聲請案
號：110年度毒偵緝字第140號、111年度聲戒字第2號），提起抗
告，本院裁定如下：
    主  文
抗告駁回。
    理  由
一、原裁定意旨略以：抗告人即被告（下稱被告）因施用第二級
    毒品案件，經依原法院110年度毒聲字第157號裁定令入勒戒
    所觀察、勒戒後，認有繼續施用毒品之傾向，則檢察官聲請
    令被告入戒治處所強制戒治，即有理由，應予准許等語。
二、抗告意旨略以：被告因男友吸食安非他命屢勸不聽，加上當
    時工作壓力，意氣之下跟著吸食毒品，深感後悔，經此勒戒
    後，知道屬於錯誤行為，家人也願意重新接受與原諒，出獄
    後也會與家人同住，且被告之外婆年事已高，希望能給予被
    告改過自新及陪伴外婆之機會，應無強制戒治之理由與必要
    等語。
三、按觀察、勒戒後，檢察官或少年法院（地方法院少年法庭）
    依據勒戒處所之陳報，認受觀察、勒戒人無繼續施用毒品傾
    向者，應即釋放，並為不起訴之處分或不付審理之裁定；認
    受觀察、勒戒人有繼續施用毒品傾向者，檢察官應聲請法院
    裁定或由少年法院（地方法院少年法庭）裁定令入戒治處所
    強制戒治，其期間為6個月以上，至無繼續強制戒治之必要
    為止。但最長不得逾1年，毒品危害防制條例第20條第2項定
    有明文。
四、經查：
  ㈠被告因施用第二級毒品案件，前經臺灣臺東地方檢察署檢察
    官聲請觀察勒戒，並經原法院110年度毒聲字第157號裁定送
    勒戒所執行觀察、勒戒後，復經法務部矯正署臺東看守所附
    設勒戒處所評估結果，認被告經依前科紀錄與行為表現、臨
    床評估、社會穩定度分別評分後，綜合判斷評定為「有繼續
    施用毒品傾向」，乃由檢察官向原法院聲請後，而由原法院
    裁定被告令入戒治處所強制戒治，其期間為6個月以上，至
    無繼續戒治之必要為止，但最長不得逾1年，有上開刑事裁
    定、法務部矯正署臺東看守所111年1月5日東所衛字第11130
    000060號函附之有無繼續施用毒品傾向證明書、評估標準紀
    錄表在卷可憑。而上開評估除詳列各項靜態因子、動態因子
    之細目外，並有各細目之配分、計算及上限，且均係勒戒處
    所醫師及相關專業知識經驗人士，依據其臨床實務及具體事
    證，在執行觀察、勒戒期間，依主管機關即法務部訂頒之評
    估基準進行，依其專業知識經驗，評估被告之人格特質、臨
    床徵候、環境相關因素所為之綜合判斷，不僅有實證依據，
    更有客觀標準得以評比，由形式上觀察，亦無擅斷或濫權等
    明顯不當之情事，自得資為判斷被告有無繼續施用毒品傾向
    之證明。依前開說明，被告經原審法院裁定送勒戒處所觀察
    、勒戒後，既經專業評估評定有繼續施用毒品傾向，自有依
    法施以強制戒治之必要甚明。
　㈡又毒品危害防制條例規定強制戒治之目的，係因施用毒品成
    癮者，其心癮不易戒除，難以戒絕斷癮，致其再犯率均偏高
    ，故有持續收容於戒治處所施以強制戒治之必要。毒品危害
    防制條例第20條第2項關於強制戒治之規定，係屬強制規定
    ，只要觀察、勒戒後，經評定有繼續施用毒品傾向者，檢察
    官即應聲請法院裁定令入戒治處所強制戒治，並無例外。
　　且毒品危害防制條例所規定之觀察、勒戒或強制戒治處分，
    其立法意旨在幫助施用毒品者戒除毒癮，該處分之性質非為
    懲戒行為人，而係為消滅行為人再次施用毒品之危險性，目
    的係在戒除行為人施用毒品身癮及心癮之措施，故觀察、勒
    戒之執行，其重點在評估應否受強制治療之可能性，並依其
    結果有不起訴處分之優遇，亦係提供行為人改過自新之機會
    。且強制戒治係導入療程之觀念，針對行為人將來之危險所
    為預防、矯治措施之保安處分，以達教化與治療之目的，可
    謂刑罰之補充制度，雖兼具自由刑之性質，卻有刑罰不可替
    代之教化治療作用。本案被告經原法院裁定令入勒戒處所觀
    察、勒戒，既經專業評估有繼續施用毒品傾向，無法戒斷毒
    癮，自有依法施以強制戒治之必要。是被告以前詞主張無強
    制戒治之必要，提起抗告，經核並無理由，應予駁回。
五、綜上所述，原法院因認檢察官之聲請為有理由，依毒品危害
    防制條例第20條第2項規定，裁定被告令入戒治處所施以強
    制戒治，其期間為6個月以上，至無繼續強制戒治之必要為
    止，但最長不得逾1年。經核無不合，被告執前詞提起抗告
    ，指摘原裁定不當，為無理由，應予駁回。
據上論斷，應依刑事訴訟法第412條，裁定如主文。　　　　
中　　華　　民　　國　　111 　年　　3 　　月　　1 　　日
                  刑事庭審判長法  官  張宏節
　　　　　　　　　　　　　　　法  官  林碧玲 
　　　　　　　　　　　　　　　法  官  林恒祺
以上正本證明與原本無異。
本件不得再抗告。
中　　華　　民　　國　　111 　年　　3 　　月　　1 　　日
                              書記官 鄧瑞雲